臺灣高等法院刑事判決　　　　　　　　 99年度選上易字第5號
上　訴　人　臺灣宜蘭地方法院檢察署檢察官
被　　　告　吳立民
選任辯護人　郭美春律師
　　　　　　鄭源全
　　　　　　郭坤能
　　　　　　吳鴻衍
　　　　　　林東成
　　　　　　林秋煌
　　　　　　王建興
　　　　　　吳茂生
　　　　　　邱再洲
　　　　　　蔡財添
　　　　　　李欽昇
　　　　　　陳蘇興
　　　　　　宋敏雄
　　　　　　林錫榮
上列上訴人因被告等違反農會法案件，不服臺灣宜蘭地方法院99
年度選易字第1號，中華民國99年10月26日第一審判決（起訴案
號：臺灣宜蘭地方法院檢察署98年度偵字第1653號），提起上訴
，本院判決如下：
    主  文
上訴駁回。
    理  由
一、公訴意旨略以：(一)吳立民於民國97年11月10日登記為宜蘭縣
    頭城鎮農會（下稱頭城鎮農會）第16屆總幹事候聘人，為求
    順利獲得頭城鎮農會理事會同意聘任擔任頭城鎮農會總幹事
    ，吳立民必須掌握9席理事過半數（即5席理事）之支持，遂
    規劃支持其聘任總幹事之陳阿灶、莊文樞、陳岳元、林萬來
    、陳森銘等5 名為主要之理事候選人，林春池、林棋則為
    次要之理事候選人，並以莊德輝、林宗謨為監事候選人，於
    98年2月14日頭城鎮農會會員代表選出後，在98年2月25日農
    會理、監事選舉前，即於98年2月20日15 時許，召集有理、
    監事選舉權之農會會員代表鄭源全、郭坤能、林安男、賴榮
    樹、吳鴻衍、陳宗男、林東成、林秋煌、王建興、林棋、
    吳茂生、劉清德、邱再洲、蔡財添、李欽昇、曹明、林宗謨
    （兼監事候選人）、宋敏雄、林錫榮、林梓儀、戴森池、江
    樹俊、莊文樞（兼理事候選人）、陳岳元（兼理事候選人）
    等24位農會會員代表及理事候選人陳阿灶、陳森銘、林萬來
    等人前往宜蘭縣冬山鄉○○路123號「三清宮」2樓會議室召
    開配票會議（以下簡稱第一次會議），以便在理事選舉時，
    能取得5 席理事，方能順利獲聘為農會總幹事。會中吳立民
    要求與會之農會會員代表在採無記名限制連記投票法（即每
    席會員代表可選舉4 席理事），依其事先規劃之如附表一所
    示之選票分配表，將選票投給其規劃之理事候選人陳阿灶、
    陳岳元、莊文樞、陳森銘、林萬來、林春池、林棋及監事
    候選人林宗謨、莊德輝等人，且於現場模擬理、監事選舉之
    投票程序。會議結束後，吳立民即基於對於有理、監事選舉
    權人之農會會員代表交付不正利益之犯意，於同日17時20分
    許在宜蘭縣員山鄉○○路1之10 號之「八甲漁場」餐廳設宴
    （以下簡稱第一次餐會），席開3 桌，每桌餐費新臺幣（下
    同）3,500元，含飲料共計13970元，吳立民以此免費餐宴之
    不正利益，行賄有理事選舉權之農會會員代表鄭源全、郭坤
    能、林東成、林秋煌、吳茂生、邱再洲、蔡財添、宋敏雄、
    林錫榮及另案被告林安男、陳宗男、林梓儀、戴森池、江樹
    俊（以上林安男等5 人所涉有選舉權之人受賄犯行部分，業
    由檢察官另為職權不起訴處分）等人，並要求前開受賄之農
    會會員代表將選票投給如附表一所載之理、監事候選人。吳
    立民於同日18時22分許至櫃檯付款結帳。(二)吳立民接續前開
    對於有理、監事選舉權之農會代表行賄之犯意，又於98 年2
    月24日下午再度召集有理、監事選舉權之農會會員代表即鄭
    源全、郭坤能、林安男、賴榮樹、吳鴻衍、陳宗男、林東成
    、林秋煌、王建興、林棋、吳茂生、劉清德、邱再洲、蔡
    財添、李欽昇、曹明、林宗謨、陳蘇興、宋敏雄、林錫榮、
    林梓儀、戴森池、江樹俊、莊文樞、陳岳元等25位農會會員
    代表前往宜蘭縣頭城鎮○○路205 號之「北關農場」開會（
    以下簡稱第二次會議），會中吳立民再次要求與會農會會員
    代表應依照其等於上開「三清宮」開會所規劃理、監事候選
    人投票，於現場模擬理、監事選舉之投票程序，且要求與會
    農會會員代表不得跑票。會議結束後，吳立民於同日17、18
    時許，在「北關休閒農場」餐廳設宴（以下簡稱第二次餐會
    ），席開3桌，每桌3500元，含酒錢共計14000元，吳立民以
    此免費餐宴之不正利益，行賄有理、監事選舉權之農會會員
    代表吳鴻衍、林東成、林秋煌、王建興、吳茂生、邱再洲、
    蔡財添、李欽昇、陳蘇興、宋敏雄及另案被告林安男、陳宗
    男、林梓儀、江樹俊（以上林安男等4人所涉有選舉權人受
    賄犯行部分，業由檢察官另為職權不起訴處分）等人，並要
    求前開受賄之農會會員代表將選票投給如附表一所載之理、
    監事候選人。吳立民於98年3月4日以匯款方式將餐宴費用14
    000 元存入「北關農場」頭城鎮農會之帳號00000000000000
    號帳戶內。於98 年2月25日頭城鎮農會舉行理事選舉，選舉
    結果即如吳立民原先要求會員代表配合圈選之理事候選人陳
    阿灶、陳森銘、林萬來、陳岳元、莊文樞等5 人當選理事，
    另莊德輝、林宗謨亦順利當選監事，吳立民於98年3月6日經
    過其規劃之理事陳阿灶、陳森銘、林萬來、陳岳元、莊文樞
    等5席同意，達全體理事（即9席理事）過二分之一以上之決
    議通過，順利獲聘為頭城鎮第16 屆農會總幹事。嗣於98年3
    月9日執行搜索吳立民本人及其位於宜蘭縣頭城鎮○○路○段
    361號住處，起出其所有如附表二編號1～11所示之證物扣案
    ，另於同日執行搜索莊文樞本人及其位於宜蘭縣頭城鎮○○
    路○段315號住處，起出其所有如附表二編號12所示之證物扣
    案。因認被告吳立民涉犯農會法第47條之1第1項第2 款之對
    於有選舉權人行賄罪嫌；被告鄭源全、郭坤能、吳鴻衍、林
    東成、林秋煌、王建興、吳茂生、邱再洲、蔡財添、李欽昇
    、陳蘇興、宋敏雄、林錫榮等13人涉犯犯農會法第47 條之1
    第1項第1款之有選舉權人之受賄罪嫌。
二、按犯罪事實應依證據認定之，無證據不得認定犯罪事實；不
    能證明被告犯罪者，應諭知無罪之判決，刑事訴訟法第 154
    條第2項、第301條第1 項分別定有明文。再事實之認定，應
    憑證據，如未能發現相當證據，或證據不足以證明，自不能
    以推測或擬制之方法，為裁判基礎，且認定犯罪事實所憑之
    證據，雖不以直接證據為限，間接證據亦包括在內，然無論
    直接或間接證據，其為訴訟上之證明，須於通常一般之人均
    不致於有所懷疑，而得確信其為真實之程度者，始得據為有
    罪之認定（最高法院40年台上字第86號、76年台上字第4968
    號判例意旨參照）。次按農會法47條之1第1項第1款、第2款
    之農會選舉受賄、行賄罪，應係以對於有選舉權之人，行求
    期約或交付財物或其他不正利益，而約其不行使選舉權或為
    一定之行使為構成要件，即須視行為人主觀上是否具有行賄
    之犯意，而約使有選舉權人為投票權一定之行使或不行使；
    客觀上行為人所行求、期約或交付之財物或不正利益是否可
    認係約使選舉權人為選舉權之一定行使或不行使之對價，以
    及所行求、期約、交付之對象是否為有選舉權人而定，至前
    開對價關係，在於行賄者之一方，係認知其所行求、期約或
    交付之意思表示，乃為約使有選舉權人為選舉權一定之行使
    或不行使；在受賄者之一方，亦應認知行賄者對其所行求、
    期約或交付之意思表示，乃為約使其為選舉權一定之行使或
    不行使（參照最高法院92年台上字第893 號判例要旨就公職
    人員選舉罷免法第90條之1 之賄選罪之闡釋，農會法之賄選
    罪亦應為相同之解釋）；而所謂之財物，係指具有一定經濟
    價值者而言，價值之高低雖非所問，然仍須該項財物與期約
    使有選舉權人之行使或不行使選舉權，兩者之間具有對價關
    係為必要；為維護選舉之公平性，雖應嚴禁候選人以不公平
    之金錢手段競選，但何謂不公平，尤應綜合社會價值觀念、
    授受雙方之認知及其他客觀情事，本於邏輯推理為綜合之判
    斷，並應參酌社會常情及經驗法則以為論斷之基礎，始能達
    維護選舉公平性，端正選風，又不悖離國民之法律感情與認
    知（最高法院93年度台上字第6518號、第3455號判決意旨參
    照）。
三、公訴意旨認被告等14人涉犯前揭犯罪，無非係以：(一)於偵查
    中，被告共14人、另案被告林安男、陳宗男、林梓儀、戴森
    池、江樹俊5人（下稱另案被告林安男等5人）及另案被告賴
    榮樹、林峰祺、劉清德、曹明、林宗謨、莊文樞、陳森銘、
    陳阿灶、林萬來、陳岳元10人（下稱另案被告賴榮樹等10人
    ）就其等自身各參加第一次、第二次會議、餐會之情形所為
    之供述（被告14人部分之供述詳如附表三所示）；(二)證人即
    「八甲漁場」餐廳會計萬玉珍指稱第一次餐會由被告吳立民
    訂桌、付費，及訂桌紀錄、發票影本；(三)證人即「北關農場
    」經理李冠興指稱第二次會議場地、餐會訂桌、付費情形，
    及頭城農會存摺交易明細影本之餐費匯款紀錄；(四)頭城鎮農
    會第16屆之理事會聘任總幹事表決票、農事小組會員代表選
    舉候選人名冊及當選人簡歷冊、理事候選人名冊及理事當選
    人簡歷冊、理事長選舉選舉人名冊及當選人簡歷冊、聘任總
    幹事簡歷冊；(五)原審以98年聲監字第10號核發之通訊監察書
    ，及調查員於98年2月20日14～15 時許在「三清宮」會議室
    執行通訊監察之譯文（下稱第一次會議監聽譯文）、蒐證照
    片3張、於同日17時20分許在「八甲漁場」餐廳之蒐證照片2
    張、於98年2月24日在「北關農場」之蒐證照片3張；(六)扣案
    之如附表二所示之物等，為其主要論據。被告14人則堅決否
    認公訴人所指之犯行，被告吳立民辯稱：農會原本就是綿密
    組織的人在一起，這兩次餐會伊都找自己的人，若要行賄應
    該找反對派的人才對，農會選舉有的代表不懂不記名投票的
    方式，伊等要告知怎麼投票，在正常餐會都是自己同派系的
    人一起吃飯，確實是派系的聯誼，且有出餐費500 元，如果
    不知道誰要去付錢，如何行賄、收賄。且伊等都是認識的老
    朋友，有共同的目標經營好農會，才會參與選舉，農會和理
    監事、總幹事常常透過餐會聯繫感情等語。被告鄭源全辯稱
    ：伊我在羅東那邊吃個飯去和大家認識而已，那次伊有出50
    0 元，北關那次伊沒有去吃，因為那天家裡有拜拜等語。被
    告郭坤能辯稱：伊只有參加羅東而且有付500元，第2次北關
    農場那次，伊沒有去等語。被告吳鴻衍辯稱：伊有去三清宮
    ，但是之後沒有去吃飯，北關農場那次有去聚餐，伊想只要
    出500元而已，後來伊到農會有交給吳立民500元等語。被告
    林東成辯稱：伊只有去三清宮拜拜而已，沒有去二樓開會，
    伊在停車場時有交500 元給吳立民，伊吃飯聚會和吳立民沒
    有對價關係，因伊沒有權利去選總幹事。伊等平常就是好朋
    友常常聚餐，吃飯之後都是有分攤出錢，不是都給吳立民請
    客等語。被告林秋煌辯稱：伊有去但未受賄。被告王建興辯
    稱：伊第1次有開會沒有去餐廳吃飯，第2次都有參加。北關
    那次聽說要出500元，後來有要交500元給吳立民，但是吳立
    民一直不肯拿，因為伊和吳立民是同事，伊等常常一起吃飯
    等語。被告吳茂生辯稱：伊2次都有參加，都有付錢500元等
    語。被告邱再洲辯稱：伊兩次都有參加。因為伊等選上代表
    說要去三清宮拜拜，這2 次我負責開車，所以都不用付錢等
    語。被告蔡財添辯稱：伊2次我都有去，第2次聚餐伊沒有帶
    錢，2、3天之後拿去農會給吳立民，我們原本都有在聯誼都
    知道要聚會，伊等彼此就是要聚會，這次當選的人很多都是
    新人，是要互相聯繫認識等語。被告李欽昇辯稱：伊有去三
    清宮，但是沒有去八甲吃飯。第2 次開會、聚餐都有去，是
    邱再洲載伊去的，因伊是新當選的代表，所以必須要彼此熟
    悉一下等語。被告陳蘇興辯稱：伊也沒有參加到，為什麼被
    起訴，因為伊身體不舒服，沒有辦法停留太久等語。被告宋
    敏雄辯稱：伊2 次都有參加，是朋友叫伊去三清宮拜拜，彼
    此認識一下，因為都是新的代表等語。被告林錫榮辯稱：伊
    第1次有去，那次他們說1人要出500 元，伊有拿給吳立民；
    第2次開會有去，聚餐沒去等語（見本院卷第98-100 頁）。
四、按相對於一般公職人員選舉權人僅設有年齡、住所等限制，
    農會理事、監事之選舉，係以具有農會會員身分者而經農會
    會員代表選舉產生，而農會會員代表則又係以入會滿6 個月
    之具有農會會員身分者經農會會員選舉後產生（參見農會法
    第12、15、20條之1 條等規定），均設有一定資格之限定，
    且農會會員代表、理監事多與農會組織關係久遠而密切，人
    數不多（以本件頭城鎮農會為例，農會會員代表共45人、理
    事9人、監事3人），造成農會派系之集結運作特性甚為明顯
    ，而為團結派系組織成員、彼此聯絡感情，經常餐敘方式進
    行。就本案被告吳立民召集農會會員代表開會指示理監事選
    舉時之配票情形並進行模擬投票後，再以餐敘方式集體前往
    餐廳用餐，即應探究該等餐會究係為賄選，抑或係為聯絡、
    團結同派系組織間成員間之情感所為之餐敘。經查，被告吳
    立民與被告鄭源全等13人間關係甚為良好緊密，或為多年好
    友、或為親戚關係，在農會之組織派系運作中，均係同一派
    系下之成員，因而均支持渠等同一派系下之成員出任農會理
    監事、總幹事，而被告吳立民為該派系推出之農會總幹事候
    選人，渠等本即均支持聘任被告吳立民擔任頭城鎮農會總幹
    事一職，甚且有因此始參與農會會員代表選舉者，實不可能
    因為一、二次餐會費用而影響渠等選舉意願等情，業據被告
    鄭源全等13人於本院及原審審理時作證敘明（詳見本院卷第
    98至100頁、附表三「被告鄭源全等13 人自述渠等與被告吳
    立民間之關係及擔任農會會員代表情形」）；復斟酌本件頭
    城鎮農會之農會會員代表人數僅共45人，由會員代表為理監
    事之選舉，每位會員代表得選舉4席理事候選人、1位監事候
    選人，理事當選人數為9人、監事當選人數為3人，是以每位
    農會代表之投票意願對於理監事之當選與否影響甚大，而被
    告鄭源全等13人均為務農，學歷較低、年事較高、部分代表
    甚且初次當選，即使支持對象均屬同一派係之理、監事，是
    否能正確投下渠等心中所號屬意之人選，似仍有模擬及測試
    之必要，被告藉由上開2 次密集性之會議，應認係說明投票
    之方式並模擬投票，以精確測試理監事投票結果，同時亦凝
    聚向心力，本院認被告吳立民與被告鄭源全等13人間，主觀
    上應尚無以此2 次會議後之聚餐食物作為渠等行使農會理監
    事選舉權意願之對價之行賄或受賄犯意，客觀上亦尚難認該
    二次餐會食物確有影響渠等選舉意願之可能。且本件頭城鎮
    農會之農會會員代表人數有45人，該2 次之會議及其後聚餐
    ，被告吳立民並非全部邀約，參加之人幾乎全部相同，並不
    會因2 次之會議及其後聚餐而增加票源，難認有影響被告鄭
    源全等13人不行使其選舉權或為一定之行使。
五、綜上所述，本案依調查所得證據，尚不足以證明被告吳立民
    確有違反農會法第47條之1第1項第2 款之農會之選舉，對於
    有選舉權之人交付賄賂罪；被告鄭源全、郭坤能、吳鴻衍、
    林東成、林秋煌、王建興、吳茂生、邱再洲、蔡財添、李欽
    昇、陳蘇興、宋敏雄、林錫榮確有違反農會法第47條之1第1
    項第1 款之農會之選舉，有選舉權人收受賄賂罪，然殊難遽
    對被告等人以違反農會法第47條之1罪相繩。
六、檢察官上訴意旨略以：(一)前開2 次餐宴既均係緊接於配票會
    議後舉辦，參與者復均為有參加前開配票會議之會員代表，
    甚而，餐宴之訊息亦係於配票會議上通知，顯見該餐宴與配
    票會議間有所關聯，況前開2次餐宴係分別於99年2月20日、
    同年月24日舉辦，2次僅間隔4日，倘係為單純聯絡感情，實
    無如此密集舉辦之理，被告吳立民於主觀上應有以此2 次餐
    會之招待行為行賄被告鄭源全等13人以約定渠等於農會理監
    事選舉時為選舉權之一定行使、被告鄭源全等13人於主觀上
    亦應有認知被告吳立民欲以此2 次餐會之招待作為行賄渠等
    於農會理監事選舉時為選舉權之一定行使之用而收受無訛。
    (二)本案被告吳立民所支付之2 次餐飲費用金額，每人每次約
    500 元，遠高於一般合理之贈品範圍，倘行賄者係致贈「現
    金」予選民，不論多寡，即令係30元現金，恐亦難脫法律上
    賄選之罪責，倘改以餐宴方式為之，而認僅係一般聯絡感情
    之餐敘，與約定選舉權為一定行使無對價關係，實有悖於國
    民之法律感情與社會現狀之認知。(三)至被告鄭源全等13人固
    均證稱本即均支持聘任被告吳立民擔任頭城鎮農會總幹事，
    不可能因為1、2次餐會費用而影響渠等選舉意願云云，然在
    被告鄭源全等13人係列於受賄罪被告之情形下，自難期待渠
    等會承認因該賄賂或不正利益而為特定投票權之行使，且本
    件於餐宴前後，被告吳立民均表明要求被告鄭源全等人為選
    舉權之一定行使，故難認該餐宴與選舉權行使無對價關係，
    原判決認事用法尚嫌未洽等語。惟查，被告吳立民並非邀約
    全部之農會會員參加聚餐，且參加該2 次之會議及其後聚餐
    之人幾乎全部相同，並不會因2 次之聚餐而增加票源，難認
    上開2 次聚餐與農會代表理監事選舉有何對價關係，查無積
    極證據足資證明檢察官所訴被告等之犯行等情，業經原審於
    理由欄內詳予敘明各證據取捨之理由，並無違反論理法則及
    經驗法則，而對被告等人為無罪之諭知，核無不當，應予維
    持。檢察官上訴意旨，仍係原審依職權為證據取捨及心證形
    成之事項，反覆爭執，均無可採，復未就其主張另提出積極
    證據以實其說，其上訴為無理由，應予駁回。
據上論結，應依刑事訴訟法第368條，判決如主文。
本案經檢察官何明楨到庭執行職務。
中    華    民    國   100    年    4     月    21    日
                  刑事第十九庭  審判長法  官  鄧振球
                                      法  官  張江澤
                                      法  官  潘翠雪
以上正本證明與原本無異。
不得上訴。
                                      書記官  朱家賢
中    華    民    國   100    年    4     月    21    日
附表一：
 ┌─┬────┬───────────────┬──────┐
 │編│投票權人│理事候選人                    │監事候選人  │
 │號│（代表）│                              │            │
 ├─┼────┼───────────────┼──────┤
 │01│鄭源全  │陳岳元、莊文樞、陳森銘、林萬來│林宗謨      │
 ├─┼────┼───────────────┼──────┤
 │02│郭坤能  │陳阿灶、莊文樞、陳森銘、林棋│莊德輝      │
 ├─┼────┼───────────────┼──────┤
 │03│林安男  │陳阿灶、陳岳元、莊文樞、林萬來│莊德輝      │
 ├─┼────┼───────────────┼──────┤
 │04│戴森池  │陳阿灶、陳岳元、陳森銘、林春池│莊德輝      │
 ├─┼────┼───────────────┼──────┤
 │05│江樹俊  │陳阿灶、陳岳元、陳森銘、林萬來│莊德輝      │
 ├─┼────┼───────────────┼──────┤
 │06│賴榮樹  │陳阿灶、陳岳元、林萬來、林春池│莊德輝      │
 ├─┼────┼───────────────┼──────┤
 │07│吳鴻衍  │陳阿灶、陳森銘、林萬來、林春池│莊德輝      │
 ├─┼────┼───────────────┼──────┤
 │08│林秋煌  │陳岳元、莊文樞、陳森銘、林萬來│莊德輝      │
 ├─┼────┼───────────────┼──────┤
 │09│陳宗男  │陳阿灶、陳岳元、莊文樞、林萬來│林宗謨      │
 ├─┼────┼───────────────┼──────┤
 │10│林東成  │陳阿灶、莊文樞、陳森銘、林春池│林宗謨      │
 ├─┼────┼───────────────┼──────┤
 │11│王建興  │陳岳元、莊文樞、陳森銘、林萬來│林宗謨      │
 ├─┼────┼───────────────┼──────┤
 │12│邱再洲  │陳阿灶、陳岳元、陳森銘、林春池│林宗謨      │
 ├─┼────┼───────────────┼──────┤
 │13│劉清德  │陳阿灶、莊文樞、陳森銘、林春池│林宗謨      │
 ├─┼────┼───────────────┼──────┤
 │14│林棋  │陳阿灶、陳岳元、莊文樞、陳森銘│林宗謨      │
 ├─┼────┼───────────────┼──────┤
 │15│林宗謨  │陳岳元、莊文樞、陳森銘、林萬來│林宗謨      │
 ├─┼────┼───────────────┼──────┤
 │16│陳岳元  │陳岳元、莊文樞、陳森銘、林萬來│林宗謨      │
 ├─┼────┼───────────────┼──────┤
 │17│吳茂生  │陳岳元、莊文樞、陳森銘、林萬來│莊德輝      │
 ├─┼────┼───────────────┼──────┤
 │18│陳蘇興  │陳阿灶、莊文樞、陳森銘、林棋│林宗謨      │
 ├─┼────┼───────────────┼──────┤
 │19│蔡財添  │陳阿灶、陳岳元、陳森銘、林萬來│林宗謨      │
 ├─┼────┼───────────────┼──────┤
 │20│李欽昇  │莊文樞、陳森銘、林萬來、林春池│莊德輝      │
 ├─┼────┼───────────────┼──────┤
 │21│曹  明  │陳阿灶、陳森銘、林萬來、林春池│林宗謨      │
 ├─┼────┼───────────────┼──────┤
 │22│宋敏雄  │陳阿灶、陳岳元、莊文樞、林萬來│莊德輝      │
 ├─┼────┼───────────────┼──────┤
 │23│林錫榮  │陳阿灶、陳岳元、莊文樞、林萬來│莊德輝      │
 ├─┼────┼───────────────┼──────┤
 │24│林梓儀  │陳阿灶、陳岳元、莊文樞、林萬來│莊德輝      │
 ├─┼────┼───────────────┼──────┤
 │25│莊文樞  │陳阿灶、陳岳元、莊文樞、林萬來│林宗謨      │
 └─┴────┴───────────────┴──────┘
附表二：
 ┌─┬────────────────────────┐
 │1 │被告吳立民所有之筆記本1本（扣押物編號D12）      │
 ├─┼────────────────────────┤
 │2 │被告吳立民所有之筆記本1本（扣押物編號D11）      │
 ├─┼────────────────────────┤
 │3 │被告吳立民所有之配票基數紀錄1張（扣押物編號D1） │
 ├─┼────────────────────────┤
 │4 │被告吳立民所有之會員積數紀錄1（扣押物編號Ｄ2）  │
 ├─┼────────────────────────┤
 │5 │被告吳立民所有之頭城鎮農會選舉名冊1本（扣案物名 │
 │  │稱：戶籍資料，扣押物編號D3）                    │
 ├─┼────────────────────────┤
 │6 │被告吳立民所有之頭城鎮農會第16屆會員代表選舉人得│
 │  │票數明細表5張（扣押物編號D7）                   │
 ├─┼────────────────────────┤
 │7 │被告吳立民所有之頭城鎮農會第16屆各農事小組會員代│
 │  │表候選人得票數統計表2張（扣押物編號D6）         │
 ├─┼────────────────────────┤
 │8 │被告吳立民所有配票名單1張（扣押物編號D9）       │
 ├─┼────────────────────────┤
 │9 │被告吳立民所有之頭城鎮農會理事名單1張（扣押物編 │
 │  │號D10）                                         │
 ├─┼────────────────────────┤
 │10│被告吳立民所有之配單票2張（扣押物編號D15、D16 ）│
 │  │                                                │
 │  │                                                │
 ├─┼────────────────────────┤
 │11│被告吳立民所有參與98年2月20日「三清宮」會議及98 │
 │  │年2月24日「北關農場」會議之確認名單1張（扣押物名│
 │  │稱：會員名冊，扣押物編號：D17）                 │
 ├─┼────────────────────────┤
 │12│莊文樞所有姓名便條紙1張（扣押物編號G06）        │
 └─┴────────────────────────┘
附表三：被告14人於警詢、偵訊、原審審理時關於參與二次會議
、餐會情形之供述（空格表示該次訊問未及）：
┌─┬─────┬──────┬────┬────┬────┬─────────┬────────┐
│編│   被告   │第一次會議  │第一次餐│第二次會│第二次餐│前揭供述所在卷頁  │被告鄭源全等13人│
│號│          │            │會      │議      │會      │                  │自述渠等與被告吳│
│  │          │            │        │        │        │                  │立民間之關係及擔│
│  │          │            │        │        │        │                  │任農會會員代表情│
│  │          │            │        │        │        │                  │形              │
├─┼─────┼─┬────┼────┼────┼────┼─────────┼────────┤
│1 │ 吳立民   │警│有      │有      │有      │有      │98 年度選他字第 1 │                │
│  │          │詢│        │        │        │        │號卷三第317-318頁 │                │
│  │          ├─┼────┼────┼────┼────┼─────────┤                │
│  │          │偵│有      │有      │有      │有      │98 年度選他字第 1 │                │
│  │          │訊│        │        │        │        │號卷三第325-326頁 │                │
│  │          │  │        │        │        │        │、98年度偵字第1651│                │
│  │          │  │        │        │        │        │號卷第125頁       │                │
│  │          ├─┼────┼────┼────┼────┼─────────┤                │
│  │          │審│有      │有      │有      │有      │原審卷一第65頁    │                │
│  │          │理│        │        │        │        │                  │                │
├─┼─────┼─┼────┼────┼────┼────┼─────────┼────────┤
│2 │ 鄭源全   │警│有      │有，有付│有      │無      │98年度選他字第1號 │本次為第5次當選 │
│  │          │詢│        │費500元 │        │        │卷三第8-9頁       │頭城鎮農會會員代│
│  │          ├─┼────┼────┼────┼────┼─────────┤表，與被告吳立民│
│  │          │偵│有      │有，有付│有      │無      │98年度選他字第1號 │為多年朋友（原審│
│  │          │訊│        │費500元 │        │        │卷三第10-11頁     │卷二第236頁）   │
│  │          ├─┼────┼────┼────┼────┼─────────┤                │
│  │          │審│有去，但│有，有付│有      │無      │原審卷二第235頁以 │                │
│  │          │理│沒開會  │費500 元│        │        │下                │                │
│  │          │  │        │        │        │        │                  │                │
├─┼─────┼─┼────┼────┼────┼────┼─────────┼────────┤
│3 │ 郭坤能   │警│無      │有      │無      │無      │98年度選他字第1號 │第1次當選頭城鎮 │
│  │          │詢│        │        │        │        │卷三第16-17頁     │農會會員代表，因│
│  │          ├─┼────┼────┼────┼────┼─────────┤擔任頭城農會解說│
│  │          │偵│有去，但│有，有付│無      │無      │98年度選他字第1號 │員多年，與吳立民│
│  │          │訊│沒開會  │費500元 │        │        │卷三第27-28頁、98 │關係良好，其參選│
│  │          │  │        │        │        │        │年度偵字第1651號卷│會員代表即係為支│
│  │          │  │        │        │        │        │第26頁、98年度偵字│持吳立民（原審卷│
│  │          │  │        │        │        │        │第1651號卷第121-12│二第241頁以下） │
│  │          │  │        │        │        │        │2頁               │                │
│  │          ├─┼────┼────┼────┼────┼─────────┤                │
│  │          │審│有去，但│有，有付│無      │無      │原審卷二第241頁以 │                │
│  │          │理│沒開會  │費500 元│        │        │下                │                │
│  │          │  │        │        │        │        │                  │                │
├─┼─────┼─┼────┼────┼────┼────┼─────────┼────────┤
│4 │ 吳鴻衍   │警│有      │無      │有      │有，未付│98年度選他字第1號 │第1次當選頭城鎮 │
│  │          │詢│        │        │        │費      │卷三第52-53頁     │農會會員代表，為│
│  │          ├─┼────┼────┼────┼────┼─────────┤吳立民之叔叔（原│
│  │          │偵│有      │無      │無      │有，未付│98年度選他字第1號 │審卷二第246頁以 │
│  │          │訊│        │        │        │費      │卷三第55頁        │下）            │
│  │          │  ├────┼────┼────┼────┼─────────┤                │
│  │          │  │        │有，但沒│        │有，未付│98年度偵字第1651  │                │
│  │          │  │        │吃      │        │費      │號卷第127-128頁   │                │
│  │          ├─┼────┼────┼────┼────┼─────────┤                │
│  │          │審│有      │有，但沒│有      │有，未付│原審卷二第246頁以 │                │
│  │          │理│        │吃      │        │費      │下                │                │
├─┼─────┼─┼────┼────┼────┼────┼─────────┼────────┤
│5 │ 林東成   │警│有      │有，有付│無      │有，有付│98年度選他字第1號 │第1次當選頭城鎮 │
│  │          │詢│        │費500元 │        │費500元 │卷三第73-74頁     │農會會員代表，本│
│  │          ├─┼────┼────┼────┼────┼─────────┤案以前即認識吳立│
│  │          │偵│有      │有，有付│無      │有，有付│98年度選他字第1號 │民（原審卷二第25│
│  │          │訊│        │費500元 │        │費500元 │卷三第79頁、98年度│3頁以下）       │
│  │          │  │        │        │        │        │偵字第1651號卷第31│                │
│  │          │  │        │        │        │        │-32頁、98年度偵字 │                │
│  │          │  │        │        │        │        │第1651號卷第130頁 │                │
│  │          ├─┼────┼────┼────┼────┼─────────┤                │
│  │          │審│有      │有，有付│無      │有，有付│原審卷二第253頁   │                │
│  │          │理│        │費500元 │        │費500元 │                  │                │
│  │          │  │        │        │        │        │                  │                │
├─┼─────┼─┼────┼────┼────┼────┼─────────┼────────┤
│6 │ 林秋煌   │警│有去，但│有，未付│無      │有，未付│98年度選他字第1號 │本次為第5次當選 │
│  │          │詢│沒開會  │費      │        │費      │卷三第85-86頁     │頭城鎮農會會員代│
│  │          ├─┼────┼────┼────┼────┼─────────┤表，本次原有意參│
│  │          │偵│有去，但│有，未付│無      │有，未付│98年度選他字第1號 │選理事，以往擔任│
│  │          │訊│沒開會  │費      │        │費      │卷三第90-91頁、98 │會員代表時即均支│
│  │          │  │        │        │        │        │年度偵字第1651號卷│持同一派系之人（│
│  │          │  │        │        │        │        │第133頁           │原審卷二第259頁 │
│  │          │  │        │        │        │        │                  │以下）          │
│  │          ├─┼────┼────┼────┼────┼─────────┤                │
│  │          │審│有去，但│有，未付│無      │有，未付│原審卷二第259頁以 │                │
│  │          │理│沒有開會│費      │        │費      │下                │                │
├─┼─────┼─┼────┼────┼────┼────┼─────────┼────────┤
│7 │ 王建興   │警│無      │無      │無      │有，未付│98年度選他字第1號 │在頭城鎮農會任職│
│  │          │詢│        │        │        │費      │卷三第95-96頁     │47年餘，第1次當 │
│  │          ├─┼────┼────┼────┼────┼─────────┤選頭城鎮農會會員│
│  │          │偵│無      │無      │無      │有，未付│98年度選他字第1號 │代表，其子曾當選│
│  │          │訊│        │        │        │費      │卷三第97-98頁     │第14屆會員代表，│
│  │          ├─┼────┼────┼────┼────┼─────────┤與吳立民之大伯為│
│  │          │審│無      │無      │有      │有，有付│原審卷二第265頁以 │同事，吳立民父親│
│  │          │理│        │        │        │費但吳立│下                │為農會組長（原審│
│  │          │  │        │        │        │民不收  │                  │卷二第265頁以下 │
│  │          │  │        │        │        │        │                  │）              │
├─┼─────┼─┼────┼────┼────┼────┼─────────┼────────┤
│8 │ 吳茂生   │警│有      │有，有付│有      │有，有付│98年度選他字第1號 │本次為第3次當選 │
│  │          │詢│        │費500元 │        │費500元 │卷三第110-111頁   │頭城鎮農會會員代│
│  │          ├─┼────┼────┼────┼────┼─────────┤表，與吳立民為多│
│  │          │偵│有      │有，有付│有      │有，有付│98年度選他字第1號 │年好友，係為支持│
│  │          │訊│        │費500元 │        │費500元 │卷三第113-114頁、 │吳立民而參選，以│
│  │          │  │        │        │        │        │98年度偵字第1651號│往擔任會員代表時│
│  │          │  │        │        │        │        │卷第43-44頁、98年 │即均支持同一派系│
│  │          │  │        │        │        │        │度偵字第1651號卷第│之人（原審卷二第│
│  │          │  │        │        │        │        │139頁             │271 頁以下）    │
│  │          ├─┼────┼────┼────┼────┼─────────┤                │
│  │          │審│有      │有，有付│有      │有，有付│原審卷二第271頁以 │                │
│  │          │理│        │費500元 │        │費500元 │下                │                │
├─┼─────┼─┼────┼────┼────┼────┼─────────┼────────┤
│9 │ 邱再洲   │警│有      │有，未付│有      │有，未付│98年度選他字第1號 │第1次當選頭城鎮 │
│  │          │詢│        │費      │        │費      │卷三第128-129頁   │農會會員代表，因│
│  │          ├─┼────┼────┼────┼────┼─────────┤平日務農而常受吳│
│  │          │偵│有      │有，未付│有      │有，未付│98年度選他字第1號 │立民指導幫忙，二│
│  │          │訊│        │費      │        │費      │卷三第134-135頁   │次餐宴均自願負責│
│  │          ├─┼────┼────┼────┼────┼─────────┤開車載人（原審卷│
│  │          │審│有      │有，未付│有      │有，未付│原審卷二第277頁以 │二第277頁以下） │
│  │          │理│        │費      │        │費      │下                │。              │
├─┼─────┼─┼────┼────┼────┼────┼─────────┼────────┤
│10│ 蔡財添   │警│有      │有，有付│有      │有，未付│98年度選他字第1號 │前曾當選頭城鎮農│
│  │          │詢│        │費500元 │        │費      │卷三第140-141頁   │會第13～15屆會員│
│  │          ├─┼────┼────┼────┼────┼─────────┤代表，本次再度當│
│  │          │偵│有      │有，有付│有      │有，未付│98年度選他字第1號 │選，與吳立民為十│
│  │          │訊│        │費500元 │        │費      │卷三第143-144頁、 │多年好朋友，前任│
│  │          │  │        │        │        │        │98年度偵字第1651號│總幹事簡朝川為其│
│  │          │  │        │        │        │        │卷第49-50頁、98年 │姪子，以往即支持│
│  │          │  │        │        │        │        │度偵字第1651號卷第│同一派系之人（原│
│  │          │  │        │        │        │        │149-150頁         │審卷二第282頁以 │
│  │          ├─┼────┼────┼────┼────┼─────────┤下）            │
│  │          │審│有      │有，有付│有      │有，於2 │原審卷二第282頁以 │                │
│  │          │理│        │費500元 │        │～3日後 │下                │                │
│  │          │  │        │        │        │有付費  │                  │                │
│  │          │  │        │        │        │500元   │                  │                │
├─┼─────┼─┼────┼────┼────┼────┼─────────┼────────┤
│11│ 李欽昇   │警│無      │無      │有      │有，有付│98年度選他字第1號 │第1次當選頭城鎮 │
│  │          │詢│        │        │        │費500元 │卷三第150-151頁   │農會會員代表，以│
│  │          ├─┼────┼────┼────┼────┼─────────┤往與吳立民同為頭│
│  │          │偵│有去，但│無      │有      │有，有付│98年度選他字第1號 │城鎮農會推廣股同│
│  │          │訊│未開會  │        │        │費500元 │卷三第155-156頁、9│事，參選就一定會│
│  │          │  │        │        │        │        │8年度偵字第1651號 │支持吳立民（原審│
│  │          │  │        │        │        │        │卷第145頁         │卷二第287頁以下 │
│  │          ├─┼────┼────┼────┼────┼─────────┤）              │
│  │          │審│無      │無      │有      │有，有付│原審卷二第287頁以 │                │
│  │          │理│        │        │        │費500元 │下                │                │
├─┼─────┼─┼────┼────┼────┼────┼─────────┼────────┤
│12│ 陳蘇興   │警│無      │無      │無      │有，有付│98年度選他字第1號 │曾參選第13、14屆│
│  │          │詢│        │        │        │費500元 │卷三第193-194頁   │頭城鎮農會會員代│
│  │          ├─┼────┼────┼────┼────┼─────────┤表，與吳立民為好│
│  │          │偵│無      │無      │無      │有，有付│98年度選他字第1號 │朋友，故而參選以│
│  │          │訊│        │        │        │費500元 │卷三第197頁、98年 │支持吳立民選總幹│
│  │          │  │        │        │        │        │度偵字第1651號卷第│事（原審卷二第29│
│  │          │  │        │        │        │        │160頁             │2頁以下）       │
│  │          ├─┼────┼────┼────┼────┼─────────┤                │
│  │          │審│無      │無      │無      │有去，但│原審卷二第292頁以 │                │
│  │          │理│        │        │        │未吃，有│下                │                │
│  │          │  │        │        │        │付費500 │                  │                │
│  │          │  │        │        │        │元      │                  │                │
├─┼─────┼─┼────┼────┼────┼────┼─────────┼────────┤
│13│ 宋敏雄   │警│有      │有，未付│有      │有，未付│98年度選他字第1號 │曾擔任頭城鎮農會│
│  │          │詢│        │費      │        │費      │卷三第203頁       │第13～15屆會員代│
│  │          ├─┼────┼────┼────┼────┼─────────┤表，本次為第4次 │
│  │          │偵│有      │有，未付│有      │有，未付│98年度選他字第1號 │當選會員代表，因│
│  │          │訊│        │費      │        │費      │卷三第206頁、98年 │擔任代表數屆，與│
│  │          │  │        │        │        │        │度偵字第1651號卷第│吳立民為好朋友，│
│  │          │  │        │        │        │        │165頁             │以往擔任會員代表│
│  │          ├─┼────┼────┼────┼────┼─────────┤時即均支持同一派│
│  │          │審│有      │有，回來│有      │有，回來│原審卷二第296頁以 │系之人（原審卷二│
│  │          │理│        │才給錢  │        │才給錢  │下                │第296頁以下）   │
├─┼─────┼─┼────┼────┼────┼────┼─────────┼────────┤
│14│ 林錫榮   │警│有      │有，有付│無      │無      │98年度選他字第1號 │曾當選頭城鎮農會│
│  │          │詢│        │費500元 │        │        │卷三第210-212、213│第15屆會員代表，│
│  │          │  │        │        │        │        │頁                │本次為第2次當選 │
│  │          ├─┼────┼────┼────┼────┼─────────┤會員代表，因務農│
│  │          │偵│有      │有，曾付│有，但去│無      │98年度選他字第1號 │繳公糧時認識吳立│
│  │          │訊│        │費予陳岳│一下即返│        │卷三第217-218 頁  │民而支持吳立民，│
│  │          │  │        │元但未收│回      │        │                  │前次擔任會員代表│
│  │          │  │        │        │        │        │                  │時即支持同一派系│
│  │          │  ├────┼────┼────┼────┼─────────┤之人（原審卷二第│
│  │          │  │有      │有，曾付│有，但去│有，有付│98年度偵字第1651號│302頁以下）     │
│  │          │  │        │費予陳岳│一下即返│費500元 │卷第63頁          │                │
│  │          │  │        │元      │回      │        │                  │                │
│  │          │  ├────┼────┼────┼────┼─────────┤                │
│  │          │  │        │有，回來│        │有，回來│98年度偵字第1651號│                │
│  │          │  │        │才給    │        │才給    │卷第168-169頁     │                │
│  │          ├─┼────┼────┼────┼────┼─────────┤                │
│  │          │審│有      │有，隔日│無      │無      │原審卷二第302頁以 │                │
│  │          │理│        │付費予吳│        │        │下                │                │
│  │          │  │        │立民    │        │        │                  │                │
└─┴─────┴─┴────┴────┴────┴────┴─────────┴────────┘